【裁判字號】    97,上訴,780
【裁判日期】    970819
【裁判案由】    毒品危害防制條例
【裁判全文】
臺灣高等法院臺南分院刑事判決         97年度上訴字第780號
上  訴  人  臺灣雲林地方法院檢察署檢察官
被      告  甲○○
                    現於臺灣臺南監獄臺南分監
上列上訴人因被告違反毒品危害防制條例案件，不服臺灣雲林地
方法院97年度訴字第280號中華民國97年6月10日第一審判決（起
訴案號：臺灣雲林地方法院檢察署96年度偵字第1225號），提起
上訴，本院判決如下：
    主  文
原判決撤銷。
甲○○無罪。
    理  由
一、公訴意旨略以：被告甲○○基於施用第一級毒品海洛因之犯
    意，於民國96年4月10日上午10時許，在其位於雲林縣虎尾
    鎮○○里○○○街85巷18號住處，以將毒品海洛因摻水注入
    針筒注射血管之方式，施用第一級毒品海洛因1次。嗣於96
    年4月14日（起訴書誤為4月10日），因另涉竊盜案件遭通緝
    而為警查獲，同日經其同意採集尿液送驗，檢出毒品嗎啡陽
    性反應。因認被告甲○○涉犯毒品危害防制條例第10條第1
    項之施用第一級毒品罪嫌。
二、按犯罪事實應依證據認定之，無證據不得認定犯罪事實；不
    能證明被告犯罪者，應諭知無罪之判決，刑事訴訟法第154
    條第2項、第301條第1項分別定有明文。次按告訴人之告訴
    ，係以使被告受刑事訴追為目的，是其陳述是否與事實相符
    ，仍應調查其他證據以資審認。又認定犯罪事實所憑之證據
    ，雖不以直接證據為限，間接證據亦包括在內；然而無論直
    接或間接證據，其為訴訟上之證明，須於通常一般之人均不
    致有所懷疑，而得確信其為真實之程度者，始得據為有罪之
    認定，倘其證明尚未達到此一程度，而有合理之懷疑存在時
    ，基於無罪推定之原則，自應為被告無罪判決之諭知，最高
    法院52年台上字第1300號、76年台上字第4986號著有判例可
    資參照。
三、本件公訴人認被告甲○○涉有毒品危害防制條例第10條第1
    項之施用第一級毒品罪嫌，無非係以：(一)被告甲○○之自白
    ，(二)臺灣檢驗科技股份有限公司濫用藥物尿液檢驗報告及雲
    林縣警察局虎尾分局查獲毒品嫌犯尿液送檢真實姓名對照表
    各1份為其依據，訊據被告甲○○固供承有於96年4月14日採
    尿前施用第一級毒品海洛因之事實，然辯稱：僅於4月13日
    施用第一級毒品，該次施用行為業經原審法院以96年度訴字
    第674號判決確定有罪等語。
四、
  (一)經查：
  (1)本件被告於96年4月14日，因另涉竊盜案件遭通緝，為警緝
    獲後，於同日上午9時15分許警詢筆錄製作完畢前，接受警
    方採尿，並檢出嗎啡陽性反應之事實，固有臺灣檢驗科技股
    份有限公司濫用藥物尿液檢驗報告及雲林縣警察局虎尾分局
    查獲毒品嫌犯尿液送檢真實姓名對照表各1份（警卷第4頁至
    第5頁）在卷可憑，惟此僅能證明被告於96年4月14日接受採
    尿前曾施用第一級毒品海洛因1次之事實。
  (2)被告雖於警詢時自白施用海洛因之時間係96年4月10日上午1
    0時許云云（警卷第2頁），然被告於原審97年5月27日審理
    時，已翻異前詞，改稱：「我想不起來，就隨便說1個」、
    「同1天用的，但是我已經模糊了」云云（原審卷第39頁背
    面），已推翻前開警詢時自白之真實性，且自白內容前後不
    符，實難認可採。是本院自難僅憑被告於警詢時之自白，即
    遽認被告有於96年4月10日施用第1級毒品犯行。
  (二)次查，
  (1)被告因另涉竊盜案件遭通緝，為警緝獲後，於96年4月14日
    ，由臺灣雲林地方法院檢察署解送臺灣雲林第二監獄執行時
    ，經獄方人員於96年4月14日下午6時許，採集其尿液送驗後
    ，結果呈毒品嗎啡陽性反應之事實，有臺灣雲林第二監獄收
    容人尿液採集作業確認書、收容人尿液採集作業同意書、檢
    體採收紀錄表及詮昕科技股份有限公司濫用藥物尿液檢驗報
    告各1份（原審卷第22頁至第24頁）在卷可參，臺灣雲林地
    方法院檢察署檢察官乃據此認被告有於96年4月14日採尿回
    溯前72小時內某時，施用第一級毒品海洛因1次之事實，而
    於96年9月20日，以96年度毒偵字第1090號提起公訴。嗣被
    告於原審96年度訴字第674號案件96年12月10日審理時，自
    白施用海洛因之時間係「96年4月13日早上10時，在虎尾橋
    那邊的路旁吸食的，是用針筒注射的方式」等情，有該案審
    理筆錄1份附卷可佐（原審96年度訴字第674號卷第30頁）。
    經原審審理後，認被告於該案之自白與其驗尿報告等積極證
    據相符，乃就被告基於施用第1級毒品海洛因之犯意，於96
    年4月13日上午10時許，在雲林縣虎尾鎮虎尾橋附近之路旁
    ，以將毒品海洛因摻水置入注射針筒，再注射手臂血管之方
    式，施用第1級毒品海洛因之犯行，於96年12月10日，以96
    年度訴字第674號判處有期徒刑10月，減為有期徒刑5月，於
    96年12月24日確定，有原審96年度訴字第674號協商程序宣
    示判決筆錄（原審卷第21頁）及臺灣高等法院被告前案紀錄
    表各1份附卷可稽。
  (2)本案之採尿時間既與前開案件（原審96年度訴字第674號）
    採尿時間為同1天，且相隔僅數小時，雖均屬毒品嗎啡陽性
    反應，惟此僅能證明被告於96年4月14日接受採尿前曾有施
    用第一級毒品海洛因1次之事實，尚不足以證明被告有於96
    年4月14日接受採尿前，多次施用第一級毒品海洛因之事實
    ，從而自無法排除所驗出之毒品嗎啡陽性反應，係被告同1
    次施用毒品海洛因行為所造成，而關於此尿液呈毒品嗎啡陽
    性反應之驗尿結果，又經被告於前開案件予以自白認係於「
    96年4月13日早上10時施用」，並經原審認該次自白為可採
    ，已如前述，從而本案被告施用毒品海洛因之時、地，除前
    揭被告自白於96年4月13日早上10時施用1次外，並無其他證
    據足資認定又有另1次之施用行為甚明。
  (三)此外，又查無其他積極證據足資證明被告除於96年4月13日
    ，有在雲林縣虎尾鎮○○○○○路旁，施用毒品海洛因外，
    有另於96年4月10日上午10時許，再施用毒品海洛因之行為
    ，自應為對被告有利之認定，而認定被告於96年4月14日為
    警採尿前，僅有於96年4月13日施用毒品海洛因1次之行為。
  (四)綜上所述，本件公訴人認被告涉犯施用第1級毒品罪嫌所舉
    之證據與指出之證明方法，尚有合理之懷疑存在，未得使本
    院確信被告有施用第1級毒品罪之犯行，此外，依本院調查
    證據之結果，查無其他積極證據可資認定被告此部份之罪行
    ，則按犯罪事實應以證據為其認定基礎，如積極證據不足以
    證明被告犯罪，而依調查所得資料，在一般生活經驗上尚非
    不得另為其他有利被告之推定，本於罪疑惟輕法則，即應依
    法為無罪判決之諭知。
五、
  (一)原審認為本件已經判決確定而諭知免訴，固非無見。惟按所
    謂案件有曾經判決確定之情形而應為免訴之判決者，係以同
    一案件已經法院為實體上之確定判決，該被告應否受刑事制
    裁，即因前次判決而確定，不能更為其他有罪或無罪之實體
    上裁判。而所謂同一案件，指同一訴訟物體，即被告及犯罪
    事實均相同者而言。（最高法院著有32年上字第2578號及52
    年台上字第1048號判例可資參照）。本件檢察官起訴之事實
    係被告甲○○於民國96年4月10日上午10時許，在雲林縣虎
    尾鎮○○里○○○街85巷18號住處，以將海洛因摻水注入針
    筒注射血管之方式施用第一級毒品海洛因1次。嗣於96年4月
    14日（起訴書誤繕為4月10日）上午9時許經警尿送驗，檢出
    嗎啡陽性反應。而上開原審96年度訴字第674號判決認定之
    事實係被告於96年4月13日上午10時許，在虎尾鎮虎尾橋附
    近之路旁，以將海洛因摻水置於針筒內注射手臂血管之方式
    施用海洛因，嗣被告因竊盜案件通緝，於96年4月14日上午9
    時許為警緝獲，經台灣雲林地方法院檢察署檢察官於同日發
    監執行後，經獄方人員採尿送驗，檢出嗎啡陽性反應。是本
    件檢察官起訴被告犯罪之時間、地點與原審96年度訴字674
    號判決所載「96年4月13日上午10時許，在虎尾鎮○○○○
    ○道路」施用第一級毒品之行為之時間地點均屬不同，兩案
    之事實既不相同，法院自應受檢察官起訴之事實之拘束，並
    就該事實之有無而為實體裁判。如前述，本案被告既屬犯罪
    嫌疑不足之情形，即應為無罪之判決，乃原審卻諭知本件免
    訴，尚有未合，是檢察官上訴意旨認本件犯罪事實僅有被告
    之自白，並無其他證據可資補強佐證，而被告自白又存有真
    實性不明之瑕疵，難僅依此自白論罪究責，則其理由，乃在
    於論述被告之犯行並無足夠證據加以證明，故如原審認定被
    告之尿液檢驗報告及自白均不足採信，則屬犯罪嫌疑不足之
    情形，應為無罪之判決，乃原審卻諭知本件免訴，其理由難
    認一致，容有矛盾之違誤，請求撤銷原判決等語，為有理由
    ，自應由本院將原判決撤銷，另為被告無罪之諭知。
六、據上論結，應依刑事訴訟法第369條第1項前段、第364條、
    第301條第1項，判決如主文。
本案經檢察官羅清溪到庭執行職務。
中    華    民    國    97    年    8    月    19    日
                  刑事第四庭  審判長法  官  吳志誠
                                    法  官  陳珍如
                                    法  官  羅心芳
以上正本證明與原本無異。
檢察官如不服本判決應於收受本判決後十日內向本院提出上訴書
，其未敘述上訴理由者並得於提起上訴後十日內向本院補提理由
書。
                                    書記官  蔡振豐
中    華    民    國    97    年    8     月    20    日


司法院資訊處製作；財團法人民間司法改革基金會備份。
